【裁判字號】    98,訴,439
【裁判日期】    980820
【裁判案由】    偽造文書等
【裁判全文】
臺灣苗栗地方法院刑事判決               98年度訴字第439號
公  訴  人  臺灣苗栗地方法院檢察署檢察官
被      告  乙○○
選任辯護人  林明坤律師
上列被告因偽造文書等案件，經檢察官提起公訴（98年度偵字第
1410號），本院依簡式審判程序，判決如下：
    主  文
乙○○犯行使變造私文書罪，處有期徒刑肆月，如易科罰金，以
新臺幣壹仟元折算壹日。又犯詐欺取財罪，處有期徒刑參月，如
易科罰金，以新臺幣壹仟元折算壹日。應執行有期徒刑伍月，如
易科罰金，以新臺幣壹仟元折算壹日。緩刑貳年。
    犯罪事實及理由
一、犯罪事實：
（一）乙○○於民國96年3 月23日至97年8 月5 日間，曾在第一
      郵控股份有限公司（下稱第一郵控公司）任職，擔任業務
      開發人員。其於97年6 月8 日間，基於行使變造私文書及
      詐欺之犯意，將其因公務所需向郵局購買票品所取得之購
      票證明單上所填寫之新臺幣（下同）「185 元」，變造為
      「4,185 」元，再以上開變造購票證明單向第一郵控公司
      人員佯稱有該筆支出而行使之，致使公司人員陷於錯誤，
      乙○○遂得以將其所收取之公司貨款扣除4,185 元後，再
      將結餘款交回公司，因而詐得公司貨款4,000 元，足生損
      害於郵局與第一郵控公司。
（二）陳峻東復於97年8 月4 日，另基於詐欺之犯意，使不知情
      之葳錡興業有限公司（下稱葳錡公司）經理謝翔帆（起訴
      書誤載為負責人謝翔明）開立5,000 元統一發票1 張，持
      之向第一郵控公司人員佯稱確有該筆支出，致使公司人員
      陷於錯誤，乙○○遂得將其所收取之公司貨款扣除5,000
      元後，再將結餘款交還公司，因而詐得公司貨款5,000 元
      。
二、證據名稱：
（一）被告乙○○之自白。
（二）告訴代理人甲○○之指訴，證人即開立購買票品證明單之
      郵局員工林榮洲與證人即葳錡公司經理謝翔帆之證述。
（三）勞工保險卡影本、變造之購買票品證明單影本、被告書立
      之切結書影本、葳錡興業有限公司發票影本等各1 份在卷
      可資佐證。
三、論罪科刑：
    按刑法第339條第1項規定，意圖為自己或第三人不法之所有
    ，以詐術使人將本人或第三人之物交付者，為詐欺罪，凡以
    不法意圖，施詐術使人陷於錯誤，而移轉物之所有者，係構
    成刑法之詐欺罪，至於在物之移轉所有過程中，縱令移轉物
    之占有，先呈暫時持有狀態，爾後始變異持有為所有，亦不
    因其不法移轉物之所有過程有此暫時持有狀態及易持有為所
    有之情形，即論以侵占罪（最高法院97年度台上字第2227號
    判決意旨參照）。是核被告所為，係犯刑法第216 條、第21
    0 條之行使變造私文書罪及第339 條第1 項之詐欺取財罪。
    被告利用不知情之謝翔帆開立發票以遂行其詐欺犯行，應論
    以間接正犯。其變造私文書之低度行為應為行使變造私文書
    之高度行為所吸收，不另論罪。至其於97年6 月8 日行使經
    其變造之購票證明，向告訴人詐得財物，係以一行為同時觸
    犯行使變造文書罪及詐欺罪，屬一行為觸犯數法益，乃想像
    競合犯，爰依刑法第55條規定，從一重之行使變造私文書罪
    處斷。又其於97年6 月8 日、97年8 月4 日所為之行使變造
    私文書與詐欺之2 次犯行，犯意各別，行為互殊，應分論併
    罰之。
四、量刑理由：
    爰審酌被告無刑事前科，有臺灣高等法院被告前案紀錄表1
    紙在卷可參，素行良好，而被告犯罪所得，尚屬非鉅；再參
    酌其犯後坦承犯行，頗有悔意，且已與告訴人達成和解，有
    98年7 月23日調解紀錄表1 份在卷可憑，堪認犯後態度良好
    ，有助節省有限之司法資源等一切情狀，各量處如主文所示
    之刑，及諭知易科罰金之折算標準，並定其應執行之刑。又
    審酌被告並無前科，已如前述，且其年紀尚輕，因一時貪慾
    失慮，偶罹刑典；復審酌檢察官亦同意給予被告緩刑之宣告
    ，及被告與告訴人達成和解，同意歸還詐欺所得9,000 元，
    並再賠償告訴人15,000元，且已給付完畢（有本院公務電話
    紀錄在卷可憑）等情，本院信其經此刑之宣告後，應能知所
    警惕而無再犯之虞，因認其所受刑之宣告以暫不執行為適當
    ，爰依刑法第74條第1 項第1 款之規定，併宣告緩刑2 年，
    以啟自新。
五、被告變造之購買票品證明單份1 份及葳錡公司開立之統一發
    票1 紙，業經被告交付第一郵控公司辦理扣抵沖銷帳款，而
    由第一郵控公司取得上開文書，已非被告所有，爰不予宣告
    沒收。
六、應適用之法條：
（一）刑事訴訟法第273 條之1 第1 項、第299 條第1 項前段、
      第310 條之2 、第454 條第1 項。
（二）刑法第216 條、第210 條、第339 條第1 項、第55條、第
      41條第1 項前段、第51條第5 款、第74條第1 項第1 款。
（三）刑法施行法第1 條之1 第1 項、第2 項前段。
七、本判決係依刑事訴訟法第310 條之2 、第454 條第1 項製作
    ，依法僅記載當事人欄、主文、犯罪事實、證據名稱以及應
    適用之法條，論罪科刑等因有說明之必要，故一併記載。如
    不服本判決，應於判決送達之日起10日內，向本院提起上訴
    （應附繕本）。
本案經檢察官蕭慶賢到庭執行職務。
中    華    民    國    98    年    8     月    20    日
                  刑事第二庭    法  官  魏宏安
以上正本證明與原本無異。
如不服本判決應於收受判決後10日內向本院提出上訴書狀，並應
應敘述具體理由。其未敘述上訴理由者，應於上訴期間屆滿後20
日內向本院補提理由書 (均須按他造當事人之人數附繕本)「 切
勿逕送上級法院」。告訴人或被害人如對本判決不服者，應具備
理由請求檢察官上訴，其上訴期間之計算係以檢察官收受判決正
本之日期為準。
                                書記官  張玉楓
中    華    民    國    98    年    8     月    20    日
附錄本判決論罪科刑依據之法條：
中華民國刑法第216條
行使第210 條至第215 條之文書者，依偽造、變造文書或登載不
實事項或使登載不實事項之規定處斷。
中華民國刑法第210條
偽造、變造私文書，足以生損害於公眾或他人者，處5 年以下有
期徒刑。
中華民國刑法第339條第1項
意圖為自己或第三人不法之所有，以詐術使人將本人或第三人之
物交付者，處5 年以下有期徒刑、拘役或科或併科1 千元以下罰
金。


司法院資訊處製作；財團法人民間司法改革基金會備份。
